---
title: "Poročilo pri predmetu Analiza podatkov s programom R"
author: "Sabrina Ca"
output:
  html_document: default
  pdf_document:
    includes:
      in_header: lib/styles.sty
    latex_engine: xelatex
runtime: shiny
---

```{r setup, echo=FALSE, results='hide', message=FALSE, warning=FALSE}
# Če želimo nastaviti pisave v PDF-ju, odkomentiramo
# in sledimo navodilom v programu.
#source("fontconfig.r", encoding="UTF-8")

# Uvoz vseh potrebnih knjižnic
source("lib/libraries.r", encoding="UTF-8")
```

```{r rstudio, echo=FALSE, results='asis'}
# Izris povezave do RStudia na Binderju
source("lib/rstudio.r", encoding="UTF-8")
```

# Izbira teme-uvod

V projektu bom analizirala brezposelnost v Sloveniji.

Z analizo podatkov bom poskusila najti vzporednice med 
-brezposelnostjo in stopnjo izobrazbe 
-brezposelnostjo in številom kriminalnih dejanj glede na stopnjo izobrazbe v zadnjih dveh letih, glede na celotno Slovenijo
-kolikšna je brezposelnost po različnih regijah v Sloveniji
ter nekatere druge primerjave.


# Obdelava, uvoz in čiščenje podatkov

```{r uvoz, echo=FALSE, message=FALSE}
source("uvoz/uvoz.r", encoding="UTF-8")
```

Uvozila sem podatke, ki sem jih pridobila na spletni strani Statističnega urada republike Slovenije.
Uredila sem jih v obliko *tidy data*.


1. TABELA: (brezposelnost.iskanje: Brezposelnost po trajanju iskanja dela):

- "kohezijska_regija" - spremenljivka: kohezijska regija
- "spol" - spremenljivka: spol
- "leto" - spremenljivka: leto
- "manj_kot_en_mesec" - spremenljivka: Brezposelni, ki iščejo zaposlitev manj kot en mesec
- "od_1_do_5_mesecev" - spremenljivka: Brezposelni, ki iščejo zaposelitev od 1 do 5 mesecev
- "od_6_do_11_mesecev" - spremenljivka: Brezposelni, ki iščejo zaposlitev od 6 do 11 mesecev
- "od_12_do_23_mesecev" - spremenljivka: Brezposelni, ki iščejo zaposlitev od 12 do 23 mesecevveč kot 24 mesecev


2. TABELA: (brezposelnost.kriminaliteta: Obsojenci po kaznivem dejanju, izobrazbi in statusu aktivnosti)

- "aktivnost" - spremenljivka: Delovna aktivnost prebivalca
- "leto" - spremenljivka: leto
- "brez_solske_zobrazbe" - spremenljivka: število kriminalnih dejanj storjenih iz strani ljudi z nedokončano osnovnošolsko izobrazbo
- "odnovnosolska_izobrazba" - spremenljivka: število kriminalnih dejanj storjenih iz strani ljudi z osnovnošolsko izobrazbo
- "poklicna_ali_srednja_izobrazba" - spremenljivka: število kriminalnih dejanj storjenih iz strani ljudi s poklicno ali srednješolsko izobrazbo
- "visjesolska_izobrazba" - spremenljivka: število kriminalnih dejanj storjenih iz strani ljudi z visjesolsko izobrazbo
- "visokosolska_izobrazba_prve_stopnje" - spremenljivka: število kriminalnih dejanj storjenih iz strani ljudi z visokošolsko izobrazbo prve stopnje
- "visokosolska_izobrazba_druge_stopnje" - spremenljivka: število kriminalnih dejanj storjenih iz strani ljudi z visokošolsko izobrazbo druge stopnje
- "magisterij" - spremenljivka: spremenljivka: število kriminalnih dejanj storjenih iz strani ljudi z magisterijem


3.TABELA: (brezposelnost.izobrazba: Brezposelnost glede na stopnjo dosežene izobrazbe)
- "leto" - spremenljivka: leto
- "Kohezijska_regija" - spremenljivka: kohezijska regija
- "Spol" - spremenljivka:  spol
- "brez_izobrazbe" - spremenljivka: število brezposelnih brez izobrazbe oz z nedokončano osnovnošolsko izobrazbo
- "osnovnosolska_izobrazba" - spremenljivka: število brezposelnih z osnovnošolsko izobrazbo
- "nizja_ali_srednja" - spremenljivka: število brezposelnih z nižjo ali srednjo poklicno izobrazbo
- "srednja_strokovna" - spremenljivka: število brezposelnih s srednje strokovno izobrazbo
- "visjesolska_visokosolska" - spremenljivka: število brezposelnih z visokošolsko ter višješolsko izobrazbo


4.TABELA: (brezposelnost.regije: Brezposelnost glede na statistične regije v Sloveniji)
- 'leto' - spremenljivka: leto
- 'statistična_regija' - spremenljivka: Statistična regija Slovenije
- 'stopnja_aktivnosti'- spremenljivka: Stopnja aktivnosti (v %)
- "stopnja_delovne_aktivnosti" - spremenljivka: Stopnja delovne aktivnosti (v %)
- 'Stopnja_brezposelnosti' - spremenljivka: Stopnja brezposelnosti (v %)
- 'delovna_aktivnost_glede_na_starostno_skupino' - spremenljivka: Stopnja delovne aktivnosti v starostni skupini od 20-64 let (v %)



***

# Analiza in vizualizacija podatkov


```{r vizualizacija, echo=FALSE, message=FALSE, warning=FALSE, results='hide'}
source("vizualizacija/vizualizacija.r", encoding="UTF-8")
```

Spodnji zemljevid prikazuje število brezposelnosti po statističnih regijah v Sloveniji.


```{r zemljevid, echo=FALSE, fig.align='center', fig.cap='Zemljevid povprečnega števila otrok v družini'}
ggplot() + geom_polygon(data=left_join(zemljevid, povprecja, by=c("OB_UIME"="obcina")),
                        aes(x=long, y=lat, group=group, fill=povprecje)) +
  ggtitle("Povprečno število otrok v družini") + xlab("") + ylab("") +
  guides(fill=guide_colorbar(title="Povprečje"))
```

***

# Napredna analiza podatkov

```{r analiza, echo=FALSE, message=FALSE}
source("analiza/analiza.r", encoding="UTF-8")
```

Spodnji graf prikazuje povezavo med številom naselij in površino občine.

```{r graf, echo=FALSE, fig.align='center', fig.cap='Povezava med številom naselij in površino občine'}
ggplot(inner_join(obcine, data.frame(obcina=names(skupine),
                                     skupina=factor(skupine)), by="obcina")
, aes(x=povrsina, y=naselja, color=skupina, size=prebivalci/1000)) + geom_point() +
  ggtitle("Število naselij glede na površino občine") +
  xlab(expression("Površina (km"^2 * ")")) + ylab("Št. naselij") +
  guides(color=guide_legend(title="Skupina"),
         size=guide_legend(title="Prebivalci (* 1000)"))
```

***

```{r shiny, echo=FALSE}
shinyAppDir("shiny", options=list(width="100%", height=600))
```
